【裁判字號】    88,易,3342
【裁判日期】    890731
【裁判案由】    誹謗
【裁判全文】
臺灣臺北地方法院刑事判決                       八十八年度易字第三三四二號
    公  訴  人  臺灣臺北地方法院檢察署檢察官
    被      告  乙○○
    選任辯護人  李嘉典
右列被告因誹謗案件，經檢察官提起公訴（八十八年度偵緝字第一０五九一號），本
院判決如左：
    主      文
乙○○無罪。
    理      由
一、公訴意旨略以：被告乙○○基於概括之犯意，意圖散布於眾，自民國八十六年三
    月間起，迄於八十七年九月十四日止，以附件所示之陳情書，以寄發之方式，連
    續多次對司法院、法務部、各地檢署、臺中地院．．．等機關單位，指摘及傳述
    如附件所示之不實事項，致生毀損甲○○之名譽。
二、按犯罪事實應依證據認定之，無證據不得推定其犯罪事實，刑事訴訟法第一百五
    十四條定有明文。又所謂認定犯罪事實之證據，係指足以認定被告確有犯罪行為
    之積極證據而言，如未發現相當證據，或證據不足以證明，自不能以推測或擬制
    之方法，以為裁判基礎，最高法院四十年台上字第八六號著有判例可稽。又「無
    辜之推定」乃刑事司法程序上之基本原則，此種原則表現在刑事案件中，只是另
    一種形式表示負擔之法則。易言之，刑事案件之追訴，必須提出證據（舉證負擔
    ），並需說服至無合理懷疑之地步（證明負擔），始能謂被告有罪。又此處所謂
    「合理的懷疑」是指在一切證據經過全部的比較或考慮後，審理事實的法官本於
    道義良知，對於該項證據有可以說出理由來的懷疑，此時對於追訴之事實，便不
    能信以為真，便應對被告作出無罪之判決。又該項無「合理懷疑」（證明之負擔
    ）應到達何種程度，一般原則上應依民事訴訟與刑事訴訟的分別，而有不同之要
    求，以淺顯易懂之概念而言，前者（民事訴訟）乃錢債細故，後者（刑事訴訟）
    係人命關天。對於刑事案件之被告，用有罪之判決剝奪其生命、自由和名譽等法
    益，顯應需要更為嚴謹之法則，甚至罪刑越重者，應該要求說服（無合理懷疑）
    之程度也越高。在許多民事案件之判例上，除了證據優勢（ＰＲＥＰＯＮＤＥＲ
    ＡＮＣＥ）法則以外，還要有更進而有明白、強而有力、足使人信服之證據，刑
    事上應比前開要求更高，始得對被告為有罪之判決。最高法院八十八年台上字第
    九五四號判決亦認「認定犯罪事實所憑之證據，雖不以直接證據為限，間接證據
    亦包括在內，然而無論直接證據或間接證據，其為訴訟上之證明，須於通常一般
    人均不致有所懷疑，而得確信為真實之程度者，始得據為有罪之認定，倘其證明
    尚未到達此一程度，而有合理之懷疑存在時，即難遽採為不利被告之認定」，即
    採此一見解。
三、公訴人認被告乙○○犯有刑法第三百十條第二項誹謗之罪嫌，無非係以被害人杜
    邱雲之指述、被告乙○○坦認寄發陳情書之供述，及該陳情書之內容為其主要論
    據，雲訊之被告乙○○則堅詞否認有何誹謗之行為，辯稱：伊寄陳情書，係作為
    伊答辯之輔助等語，而被告乙○○之辯護人則辯護稱：被告向特定機關寄發陳情
    書之行為不符合誹謗罪之構成要件等語。
    （一）第按刑法第三百十條第二項誹謗罪須行為人將足以毀損他人名譽之事，著
          為文字或繪成圖畫，散發或傳布於大眾始足當之，如僅告知特定人或向特
          定機關陳述，即與犯罪構成要件不符，此觀最高法院七十五年度臺非字第
          一七五號判決即明（該判決附本院卷一可參）。
    （二）經查，被告乙○○雖於陳情書上寫明之受理陳情單位，有如公訴人起訴書
          所記載司法院等單位甚夥，然而，經本院向該等受理單位函查結果，僅有
          內政部警政署、法務部檢察司及臺北市政府警察局等三機關收受過被告陳
          石林所寄發之陳情書，此有該等單位之函在卷可稽，據前所述，被告陳石
          林既僅向特定機關寄發陳情書，當不符合誹謗罪之構成要件。
    （三）此外，本院復查無其他積極證據證明被告有何公訴人所指訴之誹謗犯行，
          因不能證明被告犯罪，揆諸前開說明，自應為被告無罪之諭知。
據上論結，應依刑事訴訟法第三百零一條第一項，判決如主文。
本案經檢察官王文德到庭執行職務。
中    華    民    國      八  十  九    年      七      月    三十一    日
                                        臺灣臺北地方法院刑事第七庭
                                                    法  官  趙  子  榮
右正本證明與原本無異
如不服本判決應於判決送達後十日內向本院提出上訴狀
                                                    書記官  官  碧  玲
中    華    民    國      八  十  九    年      八      月      四      日


司法院資訊處製作；財團法人民間司法改革基金會備份。
